【裁判字號】    90,上訴,937
【裁判日期】    900731
【裁判案由】    妨害自由等
【裁判全文】
臺灣高等法院臺中分院刑事判決                      九十年度上訴字第九三七號
    上  訴  人  甲○○
    即 自 訴人
    被      告  丁○○
                乙○○
右上訴人因被告等妨害自由等案件，不服臺灣南投地方法院八十九年度自字第三八號
中華民國九十年四月十二日第一審判決，提起上訴，本院判決如左：
      主  文
上訴駁回。
      理  由
一、自訴意旨略以：緣自訴人甲○○於民國（下同）八十九年六月九日在南投縣埔里
    鎮愛蘭橋通往日月潭方向約五十公尺處之空地停放車號ＲＪ─９１０號之大卡車
    ，因前開車輛有已領有號牌未懸掛、未依規定於車身標明指定標識及裝載砂石未
    蓋帆布等違反道路交通管理處罰條例等事實，而遭警員即被告丁○○、乙○○等
    二人取締，自訴人不服取締而與丁○○、乙○○等二人發生爭執，詎丁○○、乙○○等二人竟合力將自訴人腰帶抓緊用力拉高，強押自訴人上警車，在強押過程
    中，因用力過猛，致使自訴人左腳所裝設之義肢脫落，丁○○、乙○○見狀，一
    時心急，同時鬆手，致自訴人截肢部位碰撞水泥道路面，而鮮血直流。丁○○、
    乙○○等二人見狀竟不理會自訴人已受傷之事實，仍強押自訴人上警車，妨害自
    訴人之自由。因認被告丁○○、乙○○等二人涉有刑法第三百零二條第一項剝奪
    他人行動自由罪及同法第二百八十四條第一項前段過失傷害等罪嫌云云。
二、按犯罪事實應依證據認定之，無證據不得推定其犯罪事實；又不能證明被告犯罪
    者，應諭知無罪之判決，刑事訴訟法第一百五十四條、第三百零一條第一項前段
    分別定有明文。次按事實之認定，應憑證據，如未能發現相當證據，或證據不足
    以證明，自不能以推測或擬制之方法以為裁判基礎；又認定不利於被告之事實，
    須依積極證據，苟積極證據不足為不利於被告事實之認定時，即應為有利於被告
    之認定，更不必有何有利之證據（最高法院三十年上字第八一六號、四十年臺上
    字第八六號判例參照）。
三、訊據被告丁○○、乙○○等二人均坦承於前開時、地有對自訴人甲○○取締交通
    違規之事實不諱，惟均矢口否認有剝奪他人行動自由及過失傷害等犯行，辯稱：
    案發當天自訴人共有無照駕駛、超載、未帶行照、抗拒稽查、未懸掛號牌、未依
    規定於車身標明指定標識及裝載砂石未蓋帆布等七項交通違規事項，伊等將自訴
    人攔截下來後，自訴人起初很有禮貌，說他與張俊宏等立委係朋友，要伊等不要
    開罰單，伊等對他說把駕照、行照拿出來，他拿不出來，伊等要他寫年籍資料，
    他都拒絕，並以「警察有多大，我的生殖器比你大」等穢語罵伊等，伊等答以「
    你講什麼，你再罵一次」等語，他就沒有再罵。後來伊等對他說你是否被通緝或
    有案在身，否則怎不寫年籍資料，如不寫要跟伊等到分局（指埔里分局）去一趟
    ，當時在場之戊○○（自訴人之友）說沒關係，你跟他們去，等一下我叫人去，
    這時自訴人即主動跟伊等上車到埔里分局，到了分局門口，因自訴人腳裝有義肢
    ，就自己把義肢拿下放在警車上，單腳跳到分局之圍牆旁坐在那邊，不進去分局
    ，並說他的朋友還沒來不進去，當時伊等看到他腳不方便，就沒勉強他進去，不
    久因他的朋友戊○○來了，伊等就決定到現場逕行舉發，並要他一起到現場，但
    他不過去，等到伊等到現場照完相後，陳萬海始載他到現場。伊等並無「合力將
    自訴人之腰帶抓緊用力拉高，強押自訴人上警車，因用力過猛，致使自訴人左腳
    所裝設之義肢脫落，亦無同時鬆手，致自訴人截肢部位碰撞水泥道路面而鮮血直
    流」之事云云。經查自訴人於案發當天確有上開無照駕駛、超載、未帶行照、抗
    拒稽查、未懸掛號牌、未依規定於車身標明指定標識及裝載砂石未蓋帆布等七項
    交通違規事項，此為自訴人所是認（見本院卷第二五頁），並有南投縣警察局舉
    發違反道路交通管理事件通知單二紙在卷可稽（見原審卷第五至第六頁）。次查
    案發當天被告等二人確係因要取締自訴人上開交通違規事項而與自訴人發生爭執
    ，且因自訴人未帶身分證等證件而欲將自訴人帶到埔里分局查身分證等情，亦據
    自訴人陳明在卷（見原審卷第一六頁反面至第一七頁）。第查證人戊○○於原審
    初供時結證稱：「案發當天被告等二人有在上開處所將自訴人攔截下車，當時被
    告等二人很兇，各抓自訴人一手押上警車，自訴人並未解下義肢，自訴人上警車
    時義肢還好好的，到埔里簡易庭（埔里分局目前借用該處辦公中）時，便看到自
    訴人之一支義肢不見了，我並未看到被告等二人抓自訴人之腰帶，在埔里簡易庭
    時被告等二人有叫自訴人上車，但自訴人未上車，被告等二人並未拉自訴人」等
    語（見原審卷第二九頁）。證人陳萬海於原審初供亦結證稱：「案發當天下午，
    我在埔里分局外面看到自訴人腳流血，我帶他到基督教醫院就醫，我不知道他如
    何受傷，亦未看到他與警察發生爭執」等語（見原審卷第三０頁），均不能證明
    被告等二人有對自訴人為上開剝奪他人行動自由等犯行。至證人戊○○、陳萬海
    等二人嗣雖翻異前供，改稱：「案發當天被告等二人有將自訴人拖上車，一人拉
    前面之皮帶、一人拉後面之腰帶，因被告等二人將自訴人拉起來後，自訴人之義
    肢就掉下，當時被告等二人怕了，就將自訴人放下，以致自訴人之腳就撞到地面
    而流血」等語，惟與其二人上開原審初供不符，顯係事後附和自訴人之詞，委無
    可採。再查證人丙○○於原審雖證稱：「我有看到被告等二人拉自訴人之腰帶，
    拉二、三步就放掉自訴人，一人拉前腰帶，一人拉後腰帶」等語，但查證人丙○○係自訴人之受僱人，亦據證人丙○○供明在卷（見原審卷第三一頁），於作證
    時不免有偏頗之詞，故其證詞亦不足取。矧查證人即民進黨埔里鎮黨部主委連元
  賜雖證稱：「是陳萬海到黨部說自訴人於愛蘭里因違規而與警方發生衝突，這是
    聽陳萬海說的，陳萬海原希望我能發信函給警察局長要他能糾正，後來縣黨部人
    員打電話過來說不要發，且後來交通隊長及其總務於一、二天後來黨部說抱歉，
    並求和解，該隊長如何與自訴人談我沒有介入」等語，證人即民進黨南投縣黨部
    執行委員黃能賢亦證稱：「案發當天我未到現場，事發後我於黨部看到自訴人之
    腳受傷，後來交通隊長及其總務來黨部道歉及和解。我看過黨部原要發之函件，
    該函係聽自訴人說的才寫，後來因交通隊長來才未發該函」等語（見原審卷第五
    ０頁反面至第五一頁），但證人即南投縣警察局交通隊長王育群到庭結證稱：「
    我於八十九年六月十六日是到民進黨南投縣黨部去了解，並非去道歉，因案發當
    天我並未在場，且被告等二人亦未要我去道歉，當天我是聽親戚鄭明說有民眾檢
    舉被告等二人與民眾發生爭執，我馬上打電話給被告等二人，被告等二人說並未
    打人，所以我才接受鄭明之意見到民進黨南投縣黨部去了解」等語（見原審卷第
    六二頁），是證人王育群於案發後縱有到民進黨南投縣黨部去，惟該證人係被告
    等二人之直屬長官，於聽聞被告等二人因執行公務而與自訴人發生爭執，乃前去
    了解情況，本屬無可厚非之事，尚難據此即推定被告等二人涉有上開剝奪他人行
    動自由等犯行。況查證人即埔里分局警備隊之警員沈孟卿、賈憲生、劉惠金等三
    人一致證稱：「八十九年六月九日下午，被告等二人有帶自訴人到埔里分局，當
    時自訴人並無受傷，被告等二人到分局係要借照相機及錄影機說要處理交通違規
    事件，自訴人是在外面等，他們間並無衝突」等語（見原審卷第六三頁至第六四
    頁），益證被告等二人並無上開剝奪他人行動自由等犯行。至自訴人所提之診斷
    證明書僅能證明自訴人確受有左側小腿外傷，並不能證明該傷勢係被告等二人所
    為，是亦無法資為不利於被告等二人之證明。另查被告等二人於執行公務中，遇
    自訴人拒絕提出身分證明，為查自訴人之身分，在必要之範圍內施以強制力將自
    訴人帶至分局查證，亦難認被告等二人具有剝奪他人行動自由等犯意。此外復查
    無其他確切證據足以證明被告等二人確有上開剝奪他人行動自由等犯行，殊難以
    自訴人之空口指訴，即遽令被告等二人擔負上開罪責，是其二人之犯罪要屬不能
    證明。原審調查後以被告等二人之犯罪並不能證明而為無罪之判決，核無違誤。
    自訴人上訴意旨仍執前詞，指摘原判決不當，非有理由，應予駁回。
四、據上論結，應依刑事訴訟法第三百六十八條，判決如主文。
中      華      民      國      九十     年       七      月   三十一   日
                                  臺灣高等法院臺中分院刑事第八庭
                                        審判長法  官  羅  得  村
                                              法  官  林  輝  煌
                                              法  官  劉  榮  服
右正本證明與原本無異。
除自訴人得上訴外，餘不得上訴。
如不服本判決應於收受送達後十日內向本院提出上訴書狀，其未敘述上訴之理由者並
得於提起上訴後十日內向本院補提理由書（均須按他造當事人之人數附繕本）。
                                              書記官  陳  俞  豪
中      華      民      國      九十     年       八      月     一     日
                                                                        Ｉ


司法院資訊處製作；財團法人民間司法改革基金會備份。
